【裁判字號】    97,交聲,224
【裁判日期】    971119
【裁判案由】    違反道路交通管理處罰條例
【裁判全文】
臺灣宜蘭地方法院交通事件裁定         97年度交聲字第224號
移送機關    交通部公路總局臺北區監理所宜蘭監理站
異  議  人  乙○○
即受處分人
上列異議人因違反道路交通管理處罰條例案件，對於交通部公
路總局臺北區監理所宜蘭監理站於民國97年7月30日所為之處分
（宜監字第裁43-Q00000000號），聲明異議，本院裁定如下：
    主  文
異議駁回。
    理  由
一、移送機關處分意旨略以：異議人即受處分人乙○○駕駛車牌
    號碼A9-8585號自用一般小客車，於民國97年4月19日下午5
    時10分許，行經宜蘭縣三星鄉○○○路與南北十路路口處，
    因於無號誌交岔路口不依號誌指示行駛肇事致人受傷，為宜
    蘭縣政府警察局三星分局以宜警交字第Q00000000號掣單舉
    發，爰依道路交通管理處罰條例第45條第15款、第61條第3
    項、第63條第1項第1款規定，裁處新台幣（以下同）1,800
    元之罰鍰，並記違規點數4點。
二、異議意旨略以：異議人駕駛其所有之車牌號碼A9 -8585號自
    用一般小客車，於上開時間行經三星鄉○○○路與南北十路
    路口處時，平均時速不到20公里，車輛已過路口中心，忽見
    左方葉子板遭受異物重擊，本件事故係因傍晚甲○○女士經
    過路口未減速，且其騎乘之機車有風鏡、林女士又無駕照、
    頭戴大盤帽加上一車子回收物準備趕回家，低頭未看遠方駕
    駛所造成，不能因對方疏忽受傷便將所有肇事責任歸咎於受
    處分人，使受處分人承受三重損失等語。
三、按「汽車駕駛人，爭道行駛有下列情形之一者，處新臺幣六
    百元以上一千八百元以下罰鍰：十五、行經無號誌交岔路口
    及巷道不依規定或標誌、標線指示。」、「汽車駕駛人，駕
    駛汽車違反道路交通安全規則、第三十三條之管制規則，因
    而肇事致人受傷者，記違規點數三點；致人重傷者，吊扣其
    駕駛執照三個月至六個月。」及「汽車駕駛人有下列各款所
    列條款之一者，除依原條款處罰鍰外，並予記點：一、有第
    三十三條第一項、第二項、第三十八條第一項、第四十條、
    第四十五條、第四十七條第一款至第三款、第四十八條、第
    四十九條或第六十條第一項、第二項第一款、第二款情形之
    一者，各記違規點數一點。」道路交通管理處罰條例第45
    條第15款、第61條第3項及第63條第1項第1款分別定有明文
    ；又按「駕駛人駕駛汽車，應遵守道路交通標誌、標線、號
    誌之指示，並服從交通指揮人員之指揮。」、「行車速度，
    依速限標誌或標線之規定，無速限標誌或標線者，應依下列
    規定：二、行經設有彎道、坡路、狹路、狹橋、隧道、學校
    、醫院標誌之路段、道路施工路段、泥濘或積水道路、無號
    誌之交岔路口及其他人車擁擠處所，或因雨霧致視線不清或
    道路發生臨時障礙，均應減速慢行，作隨時停車之準備。」
    道路交通安全規則第90條、第93條第1項第2款亦分別定有明
    文。
四、經查，本件異議人固不否認其駕駛所有之車牌號碼A9-8585
    號自用小客車，行經三星鄉○○○路與南北十路路口處時，
    有與駕駛重型機車之甲○○發生擦撞之事實，惟辯稱：當時
    是天晴，沒有下過雨的痕跡，伊車速是20公里左右，甲○○
    從伊左手邊過來，在轉角處有圍牆及樹，伊沒有注意甲○○
    騎過來，伊認為伊是有疏忽，但伊是在主線道，甲○○是在
    幹線道，現場沒有號誌，是甲○○撞伊的云云。惟查：關於
    本件肇事之過程，依肇事相對人甲○○到庭結證稱：當天伊
    自己騎乘摩托車，騎到十字路口，右手邊是有樹木很高，伊
    沒有看到異議人，伊騎車很慢，那天有毛毛雨，伊沒有機車
    駕照，看到異議人的車時，伊就撞到，該路口沒有紅綠燈，
    伊騎乘到路口的時候，異議人的車子就過來，異議人的車子
    不會很快，伊沒有辦法看到另一條路有車過來，路口對面無
    其他房屋等語（參見本院卷第28頁97年10月22日訊問筆錄）
    。復經本院函詢宜蘭縣政府警察局三星分局本件車禍相關資
    料，該局以97年9月19日警星交字第0976006008號函附本件
    交通事故當事人現場圖、道路交通事故調查報告表、彩色照
    片等件附卷可稽（參見本院卷第10至22頁）。而車禍現場係
    屬鄉○道路，位處農地之中，該交岔路口並無設置燈光號誌
    ，於行經該無號誌交岔路口時，即應注意路口交通狀況，於
    有意外情形，隨時應為停車之準備。況本件證人甲○○年齡
    已達70歲，依其身體狀況，當無急速行駛該路段之可能。是
    本件行經無號誌交岔路口，疏未注意車前狀況，致與甲○○
    發生車禍等情堪以認定。
五、綜上所述，異議人車輛確有行經無號誌交岔路口不依標誌指
    示行駛，且違反道路交通安全規則肇事致人受傷之違規事實
    。從而移送機關依上開違規事實，依道路交通管理處罰條例
    第45條第15款、第61條第3項及第63條第1項第1款，裁處罰
    鍰1,800元並記違規點數4點，並無不當，異議人之異議為無
    理由，應予駁回。
據上論斷，應依道路交通案件處理辦法第19條，裁定如主文。
中    華    民    國    97    年    11    月    19    日
                  交通法庭法  官  辜漢忠
以上正本證明與原本無異。
如不服本裁定，應於裁定送達後5日內，向本院提出抗告狀。（
應附繕本）
                          書記官  許麗汝
中    華    民    國    97    年    11    月    19    日


司法院資訊處製作；財團法人民間司法改革基金會備份。
